臺灣臺中地方法院臺中簡易庭小額民事判決
111年度中小字第4310號
原      告  陳淑芬  
被      告  鄭哲偉  


上列當事人間請求侵權行為損害賠償（交通）事件，經本院於民
國111年11月15日言詞辯論終結，判決如下：
    主    文
被告應給付原告新臺幣6,300元。
原告其餘之訴駁回。
訴訟費用新臺幣1,000元，其中新臺幣315元由被告負擔，餘由原
告負擔。
本判決原告勝訴部分得假執行。
    事 實 及 理 由
壹、程序事項
一、因侵權行為涉訟者，得由行為地之法院管轄。民事訴訟法第
    15條第1項定有明文。本件原告起訴主張因被告之侵權行為
    受損害，事故發生地點在臺中市霧峰區，本院為侵權行為地
    之法院，就本事件為有管轄權之法院，合先敘明。
二、按簡易訴訟之訴狀送達後，原告不得將原訴變更或追加他訴
    ；不變更訴訟標的，而補充或更正事實上或法律上之陳述者
    ，非為訴之變更或追加，民事訴訟法第436條第2項、第255
    條第1項、第256條分別定有明文。查原告於起訴時原聲明請
    求：「被告應連帶給付原告新臺幣（下同）20,000元」；嗣
    於民國111年11月15日本院言詞辯論期日當庭更正訴之聲明
    刪除「連帶」二字為如後開聲明所示之內容。核原告前開所
    為訴之聲明之變更，於法並無不合，依上開規定，應予准許
    。
三、本件被告未於言詞辯論期日到場，核無民事訴訟法第386條
    各款所列情形，爰依原告之聲請，由其一造辯論而為判決。
貳、實體事項　　
一、原告主張：被告於111年7月26日上午11時55分許，騎乘車牌
    號碼000-0000號普通重型機車，行經臺中市霧峰區四德路37
    6巷時，因未注意車前狀況，致撞及為原告所有，由訴外人
    林昶宏所有並駕駛之車牌號碼000-0000號自用小客車（下稱
    系爭車輛），造成系爭車輛受損，被告自應負損害賠償之責
    。又系爭車輛經送修復後，支出修復費用11,700元（工資5,
    700元、零件6,000元），另原告因本件事故請假處理、調解
    、申告等費用約損失8,300元，爰依侵權行為之法律關係提
    起本件訴訟，請求被告賠償上開損害等語。並聲明：被告應
    給付原告20,000元。
二、被告未於言詞辯論期日到場，亦未提出書狀作何聲明或陳述
    。
三、得心證之理由
  ㈠原告主張被告於上開時地與系爭車輛發生碰撞，造成系爭車
    輛受損之事實，業據提出道路交通事故當事人登記聯單、初
    步分析研判表、調解不成立證明書、估價單、車損照片等件
    為證（見本院卷第17-29頁），並經本院依職權向臺中市政
    府警察局霧峰分局調取道路交通事故調查卷宗（含道路交通
    事故現場圖、道路交通事故調查報告表、道路交通事故談話
    紀錄表、道路交通事故補充資料表、現場照片、初步分析研
    判表等資料）查核無訛，被告已於相當時期受合法之通知，
    而於言詞辯論期日不到場，亦未提出任何準備書狀爭執，依
    民事訴訟法第436條之23、第436條第2項、第280條第3項準
    用第1項之規定，視同自認，堪信原告主張之事實為真正。
　㈡按因故意或過失，不法侵害他人之權利者，負損害賠償責任
    ；汽車、機車或其他非依軌道行駛之動力車輛，在使用中加
    損害於他人者，駕駛人應賠償因此所生之損害，民法第184
    條第1項前段、第191條之2前段分別定有明文。又按汽車在
    同一車道行駛時，除擬超越前車外，後車與前車之間應保持
    隨時可以煞停之距離；汽車行駛時，駕駛人應注意車前狀況
    ，並隨時採取必要之安全措施，道路交通安全規則第94條第
    1項前段、第3項亦有明文。經查，系爭事故之肇事原因業經
    被告於警詢筆錄中自承：「…但我在看旁邊，致撞上前方自
    小客車。」等語，可見被告駕駛車輛上路，本應遵守上開交
    通規則，而依當時情狀並無不能注意之情形，竟未保持安全
    車距及疏未注意車前狀況因而碰撞前方之系爭車輛，並導致
    系爭車輛受有損害，其行為與系爭車輛所受損害間自有相當
    因果關係，被告自應依民法第184條第1項前段、第191條之2
    前段規定，負損害賠償責任。
  ㈢按損害賠償，除法律另有規定或契約另有訂定外，應以填補
    債權人所受損害及所失利益為限；不法毀損他人之物者，被
    害人得請求賠償其物因毀損所減少之價額。民法第216條第1
    項、第196條分別定有明文。而所謂請求賠償物被毀損所減
    少之價額，得以修理費用為估定標準，但以必要者為限，例
    如修理材料以新品換舊品，應予折舊（最高法院77年度第9
    次民事庭會議決議參照）。經查，系爭車輛之修理費用11,7
    00元，係包含工資5,700元、零件6,000元，其中零件部分因
    係以新品替換舊品，依上開說明，自應扣除折舊，至工資費
    用則無折舊問題。依行政院所頒「固定資產耐用年數表」及
    「固定資產折舊率表」規定，小客車之耐用年數為5年，依
    定率遞減法每年折舊千分之369。查系爭車輛為105年1月出
    廠（見本院卷第65頁系爭車輛之車籍資料），參照民法第12
    4條規定意旨，推定其出廠日期為105年1月15日，至111年7
    月26日本件事故發生為止，依前揭規定計算，系爭車輛計算
    折舊之使用期間為6年餘，已逾耐用年數5年。而採用定率遞
    減法者，其最後一年之折舊額，加歷年折舊累計額，其總合
    不得超過該資產成本原額之10分之9。本件原告車輛之折舊
    額必然超過換修零件費10分之9甚多，故其折舊後之換修零
    件費用，應以換修零件總額之10分之1計算，即為600元（計
    算式：6000×0.1＝600），再加計工資5,700元，是以，本件
    系爭車輛之合理修繕金額合計6,300元（計算式：600+5700＝
    6300）。
　㈣另原告主張因本件事故請假處理、調解、申告等費用約損失8
    ,300元云云；然損害賠償之債，以損害發生及原因事實，兩
    者之間有相當因果關係為成立要件。而人民因調解、訴訟所
    花費時間、勞力及金錢，不可一概認屬他方應賠償之損害，
    蓋原告循調解、訴訟程序解決糾紛、維護自身權益，本需耗
    費相當勞費，他方應訴亦有勞費支出，此為法治社會解決私
    權紛爭制度設計所不得不然，故雙方勞費支出，除法律另有
    規定外，本應由各當事人自行承擔，尚難向他方請求損害賠
    償。是原告此部分請求，尚難認有據。
四、綜上所述，原告依侵權行為之法律關係，請求被告給付6,30
    0元，為有理由，應予准許。逾此部分之請求，則屬無據，
    應予駁回。
五、本件事證已臻明確，兩造其餘攻擊防禦方法及所舉證據，經
    審酌結果，與本件判決結論均無影響，爰不一一論述，附此
    敘明。
六、本件原告勝訴部分，係適用小額訴訟程序而為被告敗訴之判
    決，依民事訴訟法第436條之20規定，應依職權宣告假執行
    行。
七、依民事訴訟法第436條之19第1項、第79條規定，本件訴訟費
    用額確定為1,000元（即原告繳納之第一審裁判費1,000元）
    ，應由兩造依其勝敗之比例分擔，命由被告負擔315元，餘
    由原告負擔。
中　　華　　民　　國　　111 　年　　11　　月　　29　　日
                      臺灣臺中地方法院臺中簡易庭
                                  法　官　張清洲
以上為正本係照原本作成。
如不服本判決，應於送達後廿日內，以判決違背法令為理由，向
本院提出上訴狀並表明上訴理由（上訴理由應表明一、原判決所
違背之法令及其具體內容；二、依訴訟資料可認為原判決有違背
法令之具體事實），如於本判決宣示後送達前提起上訴者，應於
判決送達後廿日內補提上訴理由書（須附繕本）。
中　　華　　民　　國　　111 　年　　11　　月　　29　　日
                                  書記官  陳慧津